【裁判字號】    90,台上,2568
【裁判日期】    900426
【裁判案由】    侵占
【裁判全文】
最高法院刑事判決                                九十年度台上字第二五六八號
    上  訴  人  山仁工業股份有限公司
    代  表  人  林榮發
    代  理  人  羅翠慧律師
    被      告  甲○○
右上訴人因自訴被告侵占案件，不服台灣高等法院中華民國八十八年一月六日第二審
更審判決 (八十七年度上更(一)字第四七六號，自訴案號：台灣板橋地方法院八十四年
度自字第四五二號），提起上訴，本院判決如左：
    主  文
上訴駁回。
    理  由
按刑事訴訟法第三百七十七條規定，上訴於第三審法院，非以判決違背法令為理由，
不得為之。是提起第三審上訴，應以原判決違背法令為理由，係屬法定要件。如果上
訴理由狀並未依據卷內訴訟資料，具體指摘原判決不適用何種法則或如何適用不當，
或所指摘原判決違法情事，顯與法律規定得為第三審上訴理由之違法情形，不相適合
時，均應認其上訴為違背法律上之程式，予以駁回。本件上訴人山仁工業股份有限公
司上訴意旨略稱：(一)、原審就被告向詠鈦鋁業有限公司（下稱詠鈦公司）收取民國八
十四年六月及七月一至十日之貨款，已認定係意圖為自己不法之所有而於八十四年八
月三十一日侵占存入台新國際商業銀行（下稱台新銀行）帳戶，則被告自八十四年八
月間即有侵占上訴人款項之意圖甚明。而被告係於八十四年八月三十日受領梅花鋁業
有限公司（下稱梅花公司）本票（見一審卷第十六頁，原判決於理由內均誤載為支票
），其受領當日本應立即交出納入帳，卻隱瞞不報，旋於八十四年九月十一日提出辭
呈，表示將於同月三十日辭職，並於翌日起即無故曠職，擅離職守，未將收取梅花公
司款項部分告知公司出納、會計部門，則於其無故曠職後迄八十四年九月三十日離職
前，均未將梅花公司本票二張送交上訴人出納轉會計入帳，似難謂被告尚未成立侵占
罪。嗣迭經催告返還無效，上訴人自訴其涉嫌侵占後，始於八十四年十月四日及十六
日將梅花公司前揭本票存入上訴人帳戶。原審既認定被告自八十四年八月三十一日起
即有侵占意圖，雖事後將上開本票入帳，亦無解於其罪名之成立，原審就同一情形作
二不同認定，即屬判決不適用法則及判決理由矛盾。(二)、證人林志明、李建良、楊漢
斌等人所為證詞顯係基於被告為渠等舊日同事，為其脫罪所為偏頗之詞，殊不足採，
否則上訴人又何須訂定營業管理辦法以供員工信守。又信尚行負責人張志翔業就其為
被告所侵占之六萬元現金部分出具證明書，雖事後應被告之託改為有利於其之供述，
乃迴護之詞，原審捨物證之證據力於不顧，亦悖證據法則。(三)、被告於八十年間因竊
盜罪經判處有期徒刑八月，緩刑三年確定在案，猶不知悔改，復於任職上訴人公司期
間侵占公司貨款，東窗事發後，經上訴人多方催其返還，拒不清償，上訴人仍須透過
民、刑事訴訟對其訴追，於遭判刑後為求寬免，始與上訴人和解，其犯罪後態度應屬
惡劣，原審予以諭知緩刑四年，實有未洽云云。
惟查：證據之取捨、事實之認定，乃事實審法院職權行使之範圍，茍其證據之取捨及
事實之認定，不違背經驗法則與論理法則，即不容任意指摘為違法，而據為上訴第三
審之適法理由。原判決依據上訴人之指訴，證人楊漢斌、吳焜堂、蘇嘉明之供證，詠
鈦公司出具被告已於八十四年八月十七日收取購買鋁擠型料貨款四十一萬六千元之證
明書，被告簽名之付款憑單，面額十五萬八千元、二萬三千三百元、二十三萬四千七
百元之支票影本共三紙、台新銀行南京東路分行八十四年十二月十四日台新南東字第
八四Ｏ二四號函及被告帳戶之交易明細表等證據，綜合判斷，認定被告確有於八十四
年八月十七日，將其向詠鈦公司收取之上開三紙貨款支票其中面額二萬三千三百元、
二十三萬四千七百元二紙共二十五萬八千元，擅自存入其在台新銀行南京東路分行所
開立000－00－000000－0－00號帳戶內兌現而侵占之犯行，因而維持
第一審判處被告意圖為自己不法之所有，而侵占對於業務上所持有之物罪刑，駁回被
告在第二審之上訴，已說明其所憑之證據及認定之理由。並以上訴人自訴被告另有於
八十四年八月三十日侵占向梅花公司收取面額分別為十四萬一千三百三十七元、二十
四萬五千七百元之二紙貨款本票，及於同月間侵占向信尚行張志翔收取之七月份貨款
六萬元等部分之罪嫌云云，但經審理結果，不能證明被告有此部分之犯行，因自訴意
旨認與前揭侵占四十一萬六千元部分有裁判上一罪關係，故不另為無罪諭知，並駁回
上訴人在第二審對此部分之上訴，已說明其無從為被告此部分有罪確信之理由。經核
所為論斷，均與卷內資料相符，從形式上觀察，並無認定事實不依證據或有何採證違
背經驗法則、論理法則等違法情形存在。而原判決依據證人吳焜堂、蘇嘉明、李建良
之供證，認被告係於上訴人催討之前已將前揭二紙貨款本票存入上訴人帳戶，是其就
該經收之貨款僅係遲延繳交而已。又依上訴人之營業管理辦法第六條第一款雖有營業
人員收取貨款時，應確實核對付款票期、金額及票據內容無誤後，於收款當日填具繳
款單連同貨款送交出納辦理繳納之訂定，但證人林志明、李建良、楊漢斌等人於第一
審證稱：有關業務員代公司向客戶收取之款項應於何時繳回公司，公司方面並未硬性
規定，有待公司退貨問題處理完後再向客戶收款者；亦有客戶先付款再由下個月貨款
中扣除退貨或折讓部分者；且有時候客戶先開好支票，俟結算清楚再繳回公司者等語
（見一審卷第一六四至一六七頁），足見於公司實務運作上，並非完全依照上開辦法
辦理。而依證人張志翔之證述，其係以被告私自向其借貸之六萬元抵償其應付上訴人
之同額貨款，既未實際交付，被告即無侵占該部分貨款之可能。原審依憑各該證據，
認其證明顯不能達到足以確信被告有侵占該部分貨款之程度，復就其得心證之理由詳
予闡述，敘明其如何無從為被告此部分有罪之確信，即無判決不適用法則或理由矛盾
之違法。上訴意旨，徒就原判決已說明之事項，及原審採證認事之職權行使，任意指
摘為違法，且為事實之爭執，自不得據為適法之第三審上訴理由。至緩刑之宣告，係
實體法上賦予法院得為自由裁量之事項，倘其未有逾越法律所規定之範圍，或濫用其
權限，即不得任意指摘為違法，以為第三審上訴之理由。原判決已說明被告符合緩刑
要件之理由，則其自由裁量職權之行使，與卷附資料既無不相符合之情形，自未逾越
法律所規定之範圍，其緩刑之宣告即無不法之可言。上訴意旨執以指摘，顯與法律規
定得為第三審上訴理由之違法情形，不相適合。其上訴違背法律上之程式，應予駁回
。
據上論結，應依刑事訴訟法第三百九十五條前段，判決如主文。
中      華      民      國     九十     年      四      月    二十六    日
                              最高法院刑事第十一庭
                                  審判長法官  陳  炳  煌
                                        法官  陳  正  庸
                                        法官  楊  商  江
                                        法官  陳  世  雄
                                        法官  徐  文  亮
      右正本證明與原本無異
                                              書  記  官
中      華      民      國     九十     年      五      月      二      日


司法院資訊處製作；財團法人民間司法改革基金會備份。
